【裁判字號】    90,交上易,281
【裁判日期】    901121
【裁判案由】    過失傷害
【裁判全文】
臺灣高等法院高雄分院刑事判決                    九十年度交上易字第二八一號
    上  訴  人  台灣高雄地方法院檢察署檢察官
    被      告  乙○○
右上訴人因被告過失傷害案件，不服台灣高雄地方法院九十年度交易字第四二號中
華民國九十年九月二十五日第一審判決（起訴案號：台灣高雄地方法院檢察署九十年
度偵字第七三三八號），提起上訴，本院判決如左：
    主  文
原判決撤銷。
乙○○因過失傷害人，處拘役參拾日，如易科罰金，以參佰元折算壹日。
    事  實
一、乙○○領有小型車普通駕駛執照，於民國八十九年十月十四日中午，駕駛車牌號
    碼ＷＪ─一一○二號自用小客車，沿高雄市○○○路由西往東方向行駛，途經同
    路皇統大飯店前無號誌之路段，擬左轉入該飯店停車場時，應注意車輛行駛時，
    駕駛人應注意車前狀況，隨時採取必要之安全措施及汽車行駛時，轉彎車應讓直
    行車先行，並遵守交通號誌之指示行車。而依當時情形，又無不能注意之情事，
    竟疏於注意，於通過上開路段左轉時，貿然行駛，未留意車輛往來之路況，適同
    一時、地，甲○○（未考取合法之駕駛執照）本不得駕車，卻擅自駕駛車牌號碼
    ＯＷＵ─一四三號重型機車，由高雄市○○○路由東往西之方向行駛抵達該處，
    本應注意車前狀況，隨時採取必要之安全措施，而依當時情形，又無不能注意之
    情事，竟疏於注意，於通過上開無號誌之路段時，未注意減速慢行作隨時停車之
    準備，仍貿然前行，未隨時採取應變措施，由於雙方有上述之疏失，見乙○○之
    自用小客車左轉時，雙方避煞不及，甲○○之機車前輪，撞及乙○○之自小客車
    右前車門，致甲○○人車倒地後，因之而受有頭部創傷合併腦水腫及臉部多次擦
    傷等傷害。
二、案經甲○○訴由台灣高雄地方法院檢察署檢察官偵查起訴。
    理  由
一、訊據被告乙○○固坦承有於右揭時、地駕駛車牌號碼ＷＪ─一一○二號自用小客
    車，欲左轉進入皇統大飯店停車場時，遭告訴人甲○○所駕駛之車牌號碼ＯＷＵ
    ─一四三號之重型機車撞擊，致告訴人倒地受傷，惟否認過失傷害之犯行，辯稱
    ：我是已經停止後才開始左轉，車子已經整個左轉過來，才發現告訴人，發現告
    訴人時不到十公尺，告訴人車速很快，是告訴人來撞我的自小客車等語。
二、經查：
（一）被告確實有於右揭時地駕駛自用小客車遭告訴人所騎乘機車撞擊，致告訴人倒
      地受傷等情，有交通事故相片六幀（見偵查卷第十五至十七頁、原審卷第三六
      頁）、高雄醫學院附設中和紀念醫院診斷證明書及林進興醫院診斷證明書各一
      紙（見九十年度他字第六一０號偵查卷第五、六頁）附卷可稽。依道路交通事
      故調查報告表顯示（見原審卷第二二頁），被告及告訴人既各係沿高雄市○○
      ○路行駛，被告由西向東行駛左轉，告訴人循同路由東向西行駛直行，肇事後
      ，被告之汽車右側門處凹損，堪認係被告之汽車在左轉時已侵入告訴人之車道
      時，遭告訴人之機車撞及。又細繹警製道路交通事故調查報告表及現場照片，
      本件車禍係發生在高雄市三民區○○○路皇統大飯店停車場前西向慢車道路面
      ，九如一路為雙向六線車道，亦即各有兩線快車道及一線慢車道，而肇事後被
      告駕駛之車牌號碼ＷＪ─一一○二號自用小客車，頭北尾南，距皇統大飯店停
      車場入口東側路邊延伸線右前輪三．五公尺、右後輪三．三公尺，右前車角距
      九如一路北側路邊延身線○．五公尺；告訴人甲○○所騎乘車牌號碼ＯＷＵ─
      一四三號之重型機車則倒於其右側○．一公尺處，頭西尾東，距九如一路北側
      路邊延身線前、後輪均為二．三公尺；該處並非被告得擅自左轉之地點，其在
      此左轉，自應特別禮讓他車先行。
（二）按車輛行駛時，駕駛人應注意車前狀況，隨時採取必要之安全措施及汽車行駛
      至交岔路口，轉彎車應讓直行車先行，並遵守交通號誌之指示行車，道路交通
      安全規則第九十條、第九十四條第三項、第一百零二條第一項第六款各定有明
      文；被告乙○○駕車自應注意上述道路交通安全規定，且依當時路狀，又無不
      能注意之情形，竟疏不注意為之，以致肇事，致告訴人甲○○人受傷，被告應
      有過失。惟告訴人並無駕駛執照，不諳駕駛技術及道路交通安全規則，本不能
      駕駛車輛，卻擅自駕駛機車行駛市區，於遇被告汽車左轉時肇事。再從現場照
      片即被告之自用小客車車損之情形觀之，被告自用小客車之右前車門凹陷，右
      前座擋風玻璃破損，倘若如告訴人所述當時時速三十公里，在十至十五公尺處
      發現被告，當時有按喇叭並減速等語，理應於發現被告之自用小客車轉彎而至
      時能夠完全煞停而避免交通事故之發生，又現場並無任何煞車痕與刮地痕等情
      研判，顯見告訴人當時之車速應非緩慢，否則當不至於與被告所駕駛之自用小
      客車發生碰撞並有如此嚴重之撞擊痕跡。益徵告訴人未注意警戒前方路況，隨
      時採取必要之安全措施，致不及煞閃，撞及被告之汽車，亦與疏失。本件肇事
      責任經送鑑定及覆議，高雄市政府建設局車輛行車事故鑑定委員會認為「乙○
      ○轉彎車未讓直行車先行為肇事原因。甲○○無照駕駛及行經無號誌之交叉路
      口未減速慢行同為肇事原因。」。高雄市車輛行車事故覆議鑑定委員會認為，
      「乙○○轉彎車未讓直行車先行為肇事主因。甲○○無照駕駛及未注意車前狀
      況為肇事次因。」，此有該會八十九年十一月三十日八九高市車鑑字第七二九
      七號鑑定意見書及九十年二月六日九十高市覆字第五○二號覆議意見書各一份
      附卷可參（見九十年度他字第六一０號偵查卷第七至十一頁）。亦同此認定無
      異。
（三）道路交通安全規則第一百零二條第一項第六款其規範意旨係為避免同有路權之
      直行車與轉彎車相互爭道，而對行車之先後順序加以明定，本件並非發生於交
      岔路口，惟亦屬直行車與轉彎車孰為優先行駛之情形，被告之轉彎車尤應依上
      開規則之規定，讓直行車先行，本件被告駕駛之自用小客車雖已完成其轉彎動
      作，但被告自承當時九如路車流量甚大，則直行車連續不斷前來，被告豈能不
      讓直行車先行，其未注意及此，仍非無違規情形；而告訴人無駕駛執照騎乘上
      開重型機車，疏未注意車前狀況，並採取必要之安全措施，亦非無過失。被告
      雖曰參與道路交通之駕駛人因信賴對方亦能遵守交通規則，同時為必要之注意
      並謹慎採取行動，對不可預知且無從防範之對方違規行為應無預防之義務。但
      汽車駕駛人對於防止危險發生之相關法令之規定，業已遵守並盡相當之注意義
      務，以防止危險之發生，始可信賴他人亦能遵守交通規則並盡同等義務。若因
      此而發生交通事故，方得以信賴原則為由免除過失責任（八十八年度台上字第
      六五四九號判決意旨參照）。本件被告非無過失，自無信賴原則可資主張。被
      告辯解並無可取，其有過失應堪認定，其過失行為與被告之受傷害，有因果關
      係，犯行應堪認定。
三、核被告所為係刑法第二百八十四條第一項前段之過失傷害罪。
四、原審不察，為被告無罪之諭知，自屬違誤，檢察官上訴，指摘原判決不當，為有
    理由，應由本院撤銷改判，爰審酌被告及被害人雙方之過失程度，及尚未賠償損
    害等一切情狀，量處如主文所示之刑，並依法諭知如易科罰金，以參佰元折算壹
    日之折算標準。又刑法第四十一條業經立法院於九十年一月四日修正，於九十年
    一月十日經總統公布施行，並於同年月十二日生效，該條規定：「犯最重本刑為
    五年以下有期徒刑之刑之罪，而受六個月以下有期徒刑或拘役之宣告，因身體、
    教育、職業、家庭之關係或其他正當事由，執行顯有困難者，得以一元以上三元
    以下折算一日，易科罰金。但確因不執行所宣告之刑，難收矯正之效，或難以維
    持法秩序者，不在此限。」、「併合處罰之數罪，均有前項情形，其應執行之刑
    逾六月者，亦同」，被告所犯過失傷害罪，係六月以下有期徒刑之罪，且科處有
    期徒刑二月，被告犯罪時間雖在上開條文修正生效前，然依刑法第二條第一項前
    段規定，行為後法律有變更者，原則上適用裁判時之法律，經新舊法比較結果，
    新修正之條文對於易科罰金之條件有利於行為人，故依刑法第二條第一項前段規
    定，被告所宣告之刑，應依新修正之刑法第四十一條第一項規定，併諭知如易科
    罰金之折算標準。
據上論斷，應依刑事訴訟法第三百六十九條第一項前段、第三百六十四條、第二百九
十九條第一項前段、刑法第二條第一項前段、第二百八十四條第一項前段、第四十一
條第一項、罰金罰鍰提高標準條例第一條前段、第二條，判決如主文。
本案經檢察官董明正到庭執行職務。
中    華    民    國      九十      年      十一      月     二十一     日
                              臺灣高等法院高雄分院刑事第四庭
                                  審判長法官  蕭權閔
                                        法官  陳吉雄
                                        法官  陳啟造
右正本證明與原本無異。
不得上訴。
                                      書記官  白蘭
中    華    民    國      九十      年      十一      月     二十三     日
本件論罪科刑法條：
刑法第二百八十四條第一項前段
因過失傷害人者，處六月以下有期徒刑、拘役或五百元以下罰金。
                                                            Ａ


司法院資訊處製作；財團法人民間司法改革基金會備份。
